臺灣高等法院刑事判決　　　　　　　　　　　　　　九十一年度上易字第六三七號
　　上　訴　人　臺灣新竹地方法院檢察署檢察官
　　上　訴　人
　　即　被　告　丙○○
　　　　　　　　乙○○
　　被　　　告　甲○○
右列上訴人因被告等傷害案件，不服臺灣新竹地方法院九十年度易字第四九三號，中
華民國九十年十二月二十一日第一審判決（起訴案號：臺灣新竹地方法院九十年度偵
字第二一八九號）提起上訴，本院判決如左︰
    主  文
原判決撤銷。
甲○○共同傷害人之身體，處有期徒刑陸月，如易科罰金，以參佰元折算壹日。
丙○○共同傷害人之身體，處有期徒刑肆月，如易科罰金，以參佰元折算壹日。
乙○○共同傷害人之身體，處有期徒刑參月，如易科罰金，以參佰元折算壹日。
    事  實
一、緣民國八十九年十月九日係乙○○之生日，其於晚間邀請友人甲○○、丙○○、
    丁○○等人前往新竹縣竹北市○○路「全家樂ＫＴＶ店」二０五號包廂飲酒唱歌
    慶生，至晚上十一時許，包廂內僅剩乙○○、甲○○、丙○○、丁○○等四人，
    丙○○因細故與丁○○發生口角，丙○○、乙○○、甲○○三人即基於傷害人身
    體之犯意聯絡，丙○○以拳頭、甲○○以包廂內之酒瓶、杯子、椰子殼朝丁○○
    之頭部、大腿、手等處毆擊，丙○○並拉住丁○○之手方便甲○○攻擊丁○○，
    乙○○則在丁○○遭毆打欲逃離包廂時阻擋去路，而讓甲○○、丙○○共同毆打
    丁○○，致丁○○受有頭部外傷併右後撕裂傷二點五公分、左後撕裂傷三公分、
    前額撕裂傷三公分、右手指第三指遠端指骨開放性骨折併截肢、第四指遠端指骨
    開放性骨折併皮膚缺損零點五公分、左手掌挫傷併全手腫脹及裂傷一公分、右大
    腿後側穿刺傷六公分寬四至五公分深、右膝挫傷併腫脹之傷害。
二、案經丁○○訴由新竹縣警察局竹北分局報請臺灣新竹地方法院檢察署檢察官偵查
    起訴。
    理  由
一、訊據上訴人即被告丙○○對於以拳頭毆打告訴人丁○○並在被告甲○○毆打告訴
    人時拉住告訴人之手等事實，及被告甲○○對於持包廂內之酒瓶等物毆打告訴人
    之事實均坦承不諱，核與告訴人所述遭人持酒瓶等物毆打等情大致相符，復有告
    訴人之驗傷診斷書、照片及新仁醫院函檢送告訴人在該醫院就醫之病歷資料附卷
    可稽（見偵查卷第二十、二十一頁及本院卷），被告甲○○、丙○○之事證明確
    ，犯行堪予認定。至被告乙○○固不否認於八十九年十月九日晚間邀請友人甲○○、丙○○、告訴人丁○○等人前往新竹縣竹北市○○路「全家樂ＫＴＶ店」二
    ０五號包廂飲酒唱歌慶生之事實，惟矢口否認有何前揭傷害告訴人之犯行，辯稱
    伊在被告甲○○、丙○○毆打告訴人時已經喝醉，並不知道包廂內發生什麼事並
    沒有阻擋丁○○去路云云。
二、經查：被告乙○○雖辯稱伊當時已喝醉，且被告柯詩緯、甲○○亦均供稱渠等在
    包廂內毆打告訴人時被告乙○○已喝醉未參與此事，然被告乙○○先於警局第一
    次訊問時供稱伊當時已喝醉躺於包廂沙發上睡覺，卻於第二次訊問時供稱當時伊
    已酒醉，正好要去上廁所所以當時人在包廂門外，不知道包廂內發生何事（見偵
    查卷第九頁反面、第十一頁反面），是被告乙○○之供述前後不一，顯為避重就
    輕之詞，況案發後即翌日凌晨二時許，證人即承辦本件之警員吳明協、梁石詳曾
    與被告乙○○通話，當時被告乙○○意識清楚、對答正常等情，業經證人吳明協
    、梁石詳在原審到庭結證在案（見原審九十年十一月十六日、十二月七日筆錄）
    ，查證人吳明協、梁石詳均為依法執行公務之人員，與雙方並無任何關係，當無
    袒護任何一方之理，而一般酒醉不省人事之人當無於一、二個小時後突然清醒能
    正常對答之理，是被告乙○○辯稱案發時其人雖有在包廂內但已酒醉不知發生何
    事即與事實不符，而被告丙○○、甲○○之供詞亦為迴護之詞均難以採信，又告
    訴人遭甲○○、丙○○毆打時係由被告乙○○阻擋去路以讓甲○○、丙○○共同
    毆打告訴人等情，業經告訴人指述綦詳（見偵查卷第十二至十五頁、第五十八頁
    、原審九十年十一月一日訊問筆錄及本院九十一年四月二十三日審判筆錄），並
    有前開告訴人之驗傷診斷書、照片及新仁醫院函檢送告訴人在該醫院就醫之病歷
    資料附卷可稽（見偵查卷第二十、二十一頁及本院卷），是被告乙○○之事證亦
    明確，犯行洵堪認定，被告三人均應依法論科。
三、核被告三人所為，均係犯刑法第二百七十七條第一項之傷害罪。又被告甲○○、
    丙○○毆打告訴人時，乙○○則在告訴人遭毆打欲逃離包廂時阻擋去路，而讓甲○○、丙○○共同毆打告訴人，顯見被告三人間互有犯意聯絡及行為分擔，均應
    論以共同正犯。原審分別據以論科並酌情量處被告三人各有期徒刑三月，如易科
    罰金均以三百元折算一日，被告丙○○以量刑過重及被告乙○○上訴意旨矢口否
    認犯罪，分別指摘原判決不當，固均無可取，惟查被告行為後，刑法第四十一條
    業於九十年一月四日修正為「犯最重本刑為五年以下有期徒刑之刑之罪，而受六
    月以下有期徒刑或拘役之宣告，因身體、教育、職業、家庭之關係或其他正當事
    由，執行顯有困難者，得以一元以上三元以下折算一日，易科罰金。但確因不執
    行所宣告之刑，難收矯正之效或難以維持法秩序者，不在此限。」「併合處罰之
    數罪，均有前項情形，其應執行之刑逾六月者，亦同。」並於同年月十日公佈施
    行，於同年月十二日生效，比較新舊法之規定，以變更後之新法對被告有利，依
    刑法第二條第一項前段之規定，自應適用裁判時之新法，對上述所處之刑諭知如
    易科罰金之折算標準，原判決比較新舊法後認應適用舊法即行為時之刑法第四十
    一條之規定，對上述所處之刑諭知如易科罰金之折算標準，已有未合，且被告丙○○僅因細故與告訴人發生爭執，即遭被告丙○○以拳頭、甲○○以包廂內之酒
    瓶、杯子、椰子殼朝告訴人之頭部、大腿、手等處毆擊，丙○○並拉住告訴人之
    手方便甲○○攻擊告訴人，乙○○則在告訴人遭毆打欲逃離包廂時阻擋去路，而
    讓甲○○、丙○○共同毆打告訴人，致告訴人頭部受有多處撕裂傷、右手指第三
    指遠端骨折之截肢傷害，併腿部穿刺傷及挫傷腫脹之傷害，使被害人身心飽受痛
    苦，至今仍未與告訴人成立和解，原審僅對被告甲○○、丙○○各量處有期徒刑
    三月，如易科罰金均以三百元折算一日，量刑尚嫌過輕，檢察官上訴意旨就此部
    分以量刑過輕指摘原判決此部份不當，為有理由，至被告乙○○僅在告訴人逃離
    時阻擋去路，並未毆打告訴人，原審對其量處有期徒刑三月並諭知如易科罰金以
    三百元折算一日，尚屬適當，檢察官上訴意旨就此部分亦以量刑過輕指摘原判決
    不當，並無可取，惟原判決既有上述可議之處，自應由本院將原判決撤銷改判，
    審酌被告三人之品行、犯罪之動機、目的、被告三人犯罪情節輕重不同、犯罪所
    生告訴人之損害、犯後尚未與告訴人為和解等一切情狀，分別各量處如主文所示
    之刑並分別適用裁判時新修正刑法第四十一條第一項前段之規定，對上述所處之
    刑諭知如易科罰金之折算標準，以示懲儆。
據上論斷，應依刑事訴訟法第三百六十九條第一項前段、第三百六十四條、第二百九
十九條第一項前段，刑法第二條第一項前段、第二十八條、第二百七十七條第一項、
修正後刑法第四十一條第一項前段，罰金罰鍰提高標準條例第一條前段、第二條，判
決如主文。
本案經檢察官周誠南到庭執行職務。
中      華      民      國      九十一      年      四    月    三十    日
                                臺灣高等法院刑事第二庭
                                    審判長法  官  蔡  長  溪
                                          法  官  林  俊  益
              法  官  楊  貴  志
右正本證明與原本無異。
不得上訴。
                                          書記官  胡      儀
中      華      民      國      九十一      年      五    月      一    日
附錄：本案論罪科刑法條全文
刑法第二百七十七條
傷害人之身體或健康者，處三年以下有期徒刑、拘役或一千元以下罰金。
犯前項之罪，因而致人於死者，處無期徒刑或七年以上有期徒刑，致重傷者，處三年
以上、十年以下有期徒刑。
